【裁判字號】    90,上易,168
【裁判日期】    900403
【裁判案由】    違反能源管理法
【裁判全文】
臺灣高等法院臺南分院刑事判決          九十年度上易字第一六八號  Ａ
      上  訴  人  臺灣臺南地方法院檢察署檢察官
      被      告  甲  ○  ○
右上訴人因被告違反能源管理法案件，不服臺灣臺南地方法院八十九年度易字第二三
九三號中華民國八十九年十月十一日第一審判決（起訴案號：臺灣臺南地方法院檢察
八十九年度偵字第九二０八號），提起上訴，本院判決如左：
      主      文
上訴駁回。
      理      由
一、公訴意旨略以：被告甲○○明知柴油依經濟部（八二）能○八六一七號公告，係
    屬能源管理法第二條所稱之能源，依同法第六條第二項之規定，其銷售業務非經
    許可不得經營，竟於民國（下同）八十九年八月五日零時三十分許，向一不詳真
    實姓名之「盧先生」以每公升新台幣（下同）十元之價格購買柴油六千公升，意
    圖以每公升十點五元之價格銷售得利。嗣於同年八月五日下午三時二十分許，被
    告駕駛無車牌之營業大貨車裝載上開柴油，行駛於台南縣善化鎮茄北里台一線三
    ０七點五公里路段，為警攔檢查獲，並扣得柴油六千公升、加油槍、加油泵浦、
    發電機及流量計各一具。因認被告涉嫌違反能源管理法第二十條之一之罪嫌等語
    。
二、公訴人認被告涉犯違反能源管理法第二十條之一之罪，無非以被告自白其於八十
    九年八月五日凌晨零時三十分許，以每公升十元之價格買入前開柴油後，即於同
    日下午三時二十分許為警查獲之事實不諱，且有扣得柴油六千公升、加油槍、加
    油泵浦、發電機及流量計各一具可資佐證等由為其論據。
三、按犯罪事實應依證據認定之，無證據不得推定其犯罪事實；又不能證明被告犯罪
    者，即應諭知無罪之判決，刑事訴訟法第一百五十四條、第三百零一條第一項分
    別定有明文。又認定不利於被告之事實，須依積極證據，苟積極證據不足為不利
    於被告事實之認定時，即應為有利於被告之認定，更不必有何有利之證據（最高
    法院三十年上字第八一六號判例參照）。再事實之認定，應憑證據，如未能發現
    相當證據，或證據不足以證明，自不能以推測或擬制之方法，為裁判基礎（最高
    法院四十年台上字第八六號判例參照）。又按能源管理法第二十條之一所處罰之
    銷售行為，尚須具備有售出之行為，犯罪始能成立（參照最高法院七十九年度第
    二次刑事庭會議決議（一））。
四、被告甲○○堅決否認有右揭犯行，並辯稱：我於八十九年八月五日凌晨零時三十
    分許，以每公升十元之價格買入上開柴油後，除供己用外，倘朋友欲購買，打算
    以每公升十點五元之價格販賣，惟尚未賣出等語。經查，被告於八十九年八月五
    日凌晨零時三十分許，以每公升十元之價格買入前開柴油後，即於同日下午三時
    二十分許為警查獲之事實，業據被告坦承不諱，且扣案之不明溶劑經化驗結果，
    與經濟部（八八）能字第八八四六二二一九號公告之柴油規格第一項完全相符，
    應屬該公告柴油規格第一項之柴油，亦有中國石油股份有限公司油品行銷事業部
    嘉南營業處八十九年九月一日（八九）嘉南永直三五七－０一－０六七號函文一
    紙在卷可稽；是則被告自購入前開柴油後僅十二小時餘，即因駕駛無牌照之貨車
    為警盤查而查獲，是其購入前開柴油之時間非長，其於短時間內是否已有賣出之
    行為，已非無疑。雖被告坦稱：除自用外，欲以十點五元之價格販賣予朋友等語
    ，惟其既尚未賣出，即尚未著手銷售行為，難謂其係經營柴油之銷售業務。況能
    源管理法第二十條之一並未處罰預備犯，揆諸前開說明，即難以該條罪相繩。又
    本件之加油槍、加油泵浦於警訊中已發還被告保管，有認領保管收據一紙附警卷
    足稽（見警卷第六頁），距今已七月餘，已難查明該工具是否有使用過之柴油殘
    餘，且縱有柴油殘餘，亦僅能證明該工具有使用過之事實，但衡情使用之原因有
    多種，難據此事實以認定其係基於販出而使用。因之，尚難憑被告持有前開物品
    ，即遽認定其已有賣出柴油之行為。
五、綜上所陳，故被告上開所辯，應足採信。此外復查無其他積極證據足證被告涉有
    何犯行，揆諸首開說明，應認本件尚與能源管理法第二十條之一之犯罪成立要件
    不合，故被告被訴犯罪應屬不能證明，原審因予諭知無罪，本院經核其認事用法
    ，均無不合。檢察官上訴無理由，應予駁回。
據上論斷，應依刑事訴訟法第三百六十八條，判決如主文。
本案經檢察官邱克斌到庭執行職務。
中    華    民    國      九十      年      四      月        三        日
                                  臺灣高等法院臺南分院刑事第一庭
                                      審判長法官  鄭    文    肅
                                            法官  黃    聰    明
                                            法官  王    浦    傑
右正本證明與原本無異。
不得上訴。
                                      法院書記官  蔡    振    豐
中    華    民    國      九十      年      四      月        九        日


司法院資訊處製作；財團法人民間司法改革基金會備份。
